臺灣高雄地方法院刑事判決　　　　　　　　　　　　九十一年度交易字第四六三號
　　公　訴　人　臺灣高雄地方法院檢察署檢察官
　　被　　　告　乙○○
　　　　　　　　甲○○
右列被告因公共危險等案件，經檢察官提起公訴（九十一年度偵字第一三八００號）
，本院判決如左：
    主  文
乙○○服用酒類，不能安全駕駛動力交通工具而駕駛，處拘役拾日，如易科罰金，
以佰元折算壹日；又傷害人之身體，處拘役伍拾日，如易科罰金，以佰元折算壹
日，安全帽壹頂，沒收。應執行拘役柒拾伍日，如易科罰金，以佰元折算壹日，安
全帽壹頂，沒收。
甲○○傷害人之身體，處拘役肆拾日，如易科罰金，以佰元折算壹日。榔頭壹支，
沒收。
    事  實
一、乙○○於民國九十一年六月二十八日十四、十五時起，在高雄縣八卦寮友人住處
    飲用含有酒精成分之維士比三瓶後，已受酒精之影響，致其視覺及行為反應能力
    降低，且平衡感、言詞能力、定向力及感覺能力均已有所障礙，而達無法安全駕
    駛動力交通工具之狀態下，竟猶不顧影響參與道路交通公眾之安全，仍於同日二
    十二時三十分許，騎乘車號ＧＲＴ—二二七號重型機車返回高雄市左營區住處，
    於同日二十三時二十分許，沿高雄縣澄觀路東向西方向行駛至鳳仁路口時，與同
    向由甲○○所駕駛之車號ＹＵ—四０一號營業用自小客車發生碰撞，乙○○於發
    生碰撞後仍騎乘上開機車繼續向前行駛，甲○○乃駕駛上開自小客車在後追逐，
    隨後雙方在距離碰撞地點前約二百公尺處停車理論，並各自基於傷害之犯意，由
    甲○○手持榔頭，乙○○則以安全帽為工具，而相互毆打，甲○○因而受有兩側
    手肘擦傷、兩側膝擦傷、頭皮擦傷、右手大拇指撕裂傷、右撓骨骨折、右腳趾大
    拇趾擦傷之傷害，乙○○則受有四肢擦傷之傷害，嗣經警前往處理施以酒精濃度
    測試，測得乙○○呼氣所含酒精濃度為每公升零點六二毫克，始查知上情。
二、案經乙○○、甲○○訴由高雄縣警察局仁武分局報告高雄地方法院檢察署檢察官
    偵查起訴。
    理  由
一、訊據被告乙○○固坦承曾在右揭時、地飲酒後騎乘上開重型機車與被告甲○○所
    駕駛之營業用自小客車發生擦撞及雙方發生毆打之事實，惟矢口認有何傷害之犯
    行，辯稱：被告甲○○於距離碰撞二百公尺處將其攔下理論，並以大榔頭打其頭
    部，幸好其頭帶安全帽，其出於自衛始出手還擊云云；訊據被告甲○○雖坦承曾
    於上揭時、地與被告乙○○所騎乘之機車發生碰撞並發生互毆之事實，惟亦矢口
    否認有何傷害犯行，辯稱：發生碰撞後，被告乙○○騎乘機車離去，其追至澄觀
    路與與鳳仁路口前二百公尺處時，被告乙○○將機車倒放在地上等，其因害怕乃
    手持榔頭防身云云。惟查：
  (一)被告乙○○於前揭時地飲酒後騎乘機車與被告甲○○所駕駛之車輛發生擦撞，嗣
    經警到場測得其飲酒後吐氣所含酒精成份達每公升零點六二毫克之事實，迭據被
    告乙○○於警訊、偵查及於本院審理時供承不諱，並有酒精測試報告、刑法第一
    百八十五條之三案件測試觀察記錄表、道路交通事故調查報告表各一紙附卷可稽
    。又查行為人飲酒後如其呼氣酒精濃度達於每公升零點二五毫克時，則有輕度協
    調功能降低之輕度中毒症狀，達於每公升零點五毫克時，即有反應較慢、感覺減
    低、影響駕駛之輕到中度之中毒症狀，如達於每公升零點七五毫克時，則會有思
    考改變、個性行為改變之輕到中度中毒症狀，此有行政院國軍退除役官兵輔導委
    員會台北榮民總醫院於八十八年八月五日（八八）北總內字第二六八六八號函告
    周知，且依醫學研究顯示，行為人飲酒後其呼氣中酒精濃度如已達於每公升零點
    四零毫克時，行為表現狀態有多話、感覺障礙，其肇事率為一般未飲酒者之六倍
    ，達於零點五五毫克時，行為表現狀態有平衡感與障礙度升高，其肇事率為一般
    未飲酒者之十倍，而本件被告乙○○經警到場實施酒精測試之結果，其呼氣中之
    酒精濃度達每公升零點六二毫克，已如前述，足認被告乙○○案發當時已因服用
    酒類導致其反應變慢、感覺減低、思考及個性行為亦均受影響而改變，並影響控
    制與反應能力，而已達於不能安全駕駛動力交通工具之情狀。
  (二)又被告二人於前揭時地發生碰撞後，因被告乙○○繼續騎乘機車向前行駛，被告
    甲○○乃駕駛營業用自小客車向前追逐，雙方在距離碰撞處前方約二、三百公尺
    停車理論，進而分持榔頭、安全帽為互毆，致雙方受有前述傷害等情，業據被告
  二人於警訊及本院調查審理時分別指訴綦詳，並有道路交通事故調查報告表一紙
    、診斷證明書二紙、照片五幀在卷足憑，則衡之其二人互毆時分持有榔頭、安全
    帽等工具，及其二人均受有傷害，其中被告甲○○所受之傷害除擦傷外，尚有骨
    折之傷害，傷勢非輕等情，應足認雙方當時均有傷害對方犯意，況依一般社會經
    驗法則，互毆係屬多數動作構成單純一罪而互為攻擊之傷害行為，縱令一方先行
    出手，而還擊一方在客觀上苟非單純僅對於現在不法之侵害為必要排除之反擊行
    為，因其本即有傷害之犯意存在，則對其互為攻擊之還手反擊行為，自無主張防
    衛權之餘地（八十四年度台非字第二０八號裁判要旨足資參照），而依本件被告
    二人所述案發情形及受傷情形，其二人之反擊行為並非單純在於排除現在之不法
    侵害一節，業如前述，其二人既均有傷害對方身體之犯意，並進而為傷害行為，
    自均難以互毆推卸其責，是被告二人辯稱並無傷害犯意云云皆不足採信。
  (三)綜上，被告乙○○所犯公共危險罪及傷害罪、被告甲○○所犯傷害罪之犯罪事證
    均已明確，其二人之犯行均堪認定，應依法論科。
三、核被告乙○○所為，係犯刑法第一百八十五條之三之服用酒類不能安全駕駛動力
    交通工具而駕駛罪及同法第二百七十七條第一項之普通傷害罪，被告甲○○所為
    ，則係犯刑法第二百七十七條第一項之普通傷害罪。又被告乙○○所犯上開兩罪
    ，犯意各別，行為互異，應予分論併罰。爰審酌酒精成分對人之意識能力具有不
    良影響，超量飲酒後會導致對週遭事物之辨識及反應能力較平常狀況薄弱，因而
    酒後駕車在道路上行駛，對一般往來之公眾及駕駛人自身皆具有高度危險性，被
    告乙○○明知上情，竟漠視自己安危，更枉顧公眾行之安全，於服用酒類，酒後
    呼氣酒精濃度已達每公升零點六二毫克，而已處於不能安全駕駛動力交通工具之
    狀態下，猶騎乘機車，及被告二人互毆當時分持有榔頭、安全帽等工具，二人所
    受之傷害程度，復於犯罪後均否認犯行，且無法達成和解以降低所造成損害等一
    切情狀，分別量處如主文所示之刑，併諭知易科罰金之折算標準，且就被告乙○
    ○部分定應執行之刑。被告二人用以傷害對方之榔頭一支、安全帽一頂，分別為
    被告二人所有，業據被告二人供明在卷，雖未扣案，然無證據證明業已滅失，爰
    依刑法第三十八條第一項第二款規定宣告沒收。
據上論斷，應依刑事訴訟法第二百九十九條第一項前段，刑法第一百八十五條之三、
二百七十七條第一項、第四十一條第一項、第三十八條第一項第二款、第五十一條第
六款、第十款，罰金罰鍰提高標準條例第一條前段、第二條，判決如主文。
中      華      民      國    九十一    年      十      月      十五    日
                                  臺灣高雄地方法交通法庭
                                      法  官  黃  悅  璇
右正本證明與原本無異。
如不服本判決，應於判決送達後十日內，向本院提出上訴狀。
                                      書記官  沈      蘊
中    華    民    國      九十一      年      十      月      十六      日
附錄法條：
刑法第一百八十五條之三
服用毒品、麻醉藥品、酒類或其他相類之物，不能安全駕駛動力交通工具而駕駛者，
處一年以下有期徒刑、拘役或三萬元以下罰金。
刑法第二百七十七條第一項
傷害人之身體或健康者，處三年以下有期徒刑、拘役或一千元以下罰金。
